臺灣嘉義地方法院民事判決
110年度訴字第398號
原      告  歐樂育樂有限公司

法定代理人  李子芊  
訴訟代理人  黃一脩  
            梁伯州  
            許正杰  
被      告  鄭美珍  

訴訟代理人  劉庭瑋  
            翁天保  
上列當事人間請求損害賠償事件，經本院於民國111年8月18日言
詞辯論終結，判決如下：
    主  文
原告之訴及假執行之聲請均駁回。
訴訟費用新臺幣9,360元由原告負擔。
    事實及理由
壹、程序部分
　　按訴狀送達後，原告不得將原訴變更或追加他訴。但請求之
    基礎事實同一者、擴張或減縮應受判決事項之聲明者，不在
    此限；原告於判決確定前，得撤回訴之全部或一部。但被告
    已為本案之言詞辯論者，應得其同意，民事訴訟法第255條
    第1項第2、3款及第262條第1項分別定有明文。查，原告起
    訴時，係以泰新祥號許先生為被告，主張被告所有之泰新祥
    號船隻碰撞原告所有之雲嘉南號船隻(下稱系爭船隻)，爰依
    侵權行為法律關係，請求被告給付損害賠償。惟於民國110
    年9月22日民事起訴狀記載係以泰新祥號鄭美珍為被告，嗣
    於110年10月14日言詞辯論期日確認並聲明變更被告為鄭美
    珍(卷第66頁)。經核原告變更被告部分與原起訴請求主張之
    基礎事實，均係基於系爭船隻遭碰撞之事實，足徵原告所為
    變更與起訴事實同一，揆諸前揭規定，原告變更被告之訴部
    分，應予准許。
貳、實體部分
一、原告主張：
　㈠被告所有之泰新祥號船隻於110年1月30日於布袋漁港船舶倒
    俥時，嚴重碰撞原告停泊於專屬碼頭之系爭船隻，導致系爭
    船隻引擎外白鐵保護架受損，使白鐵架壓到引擎，原告陳稱
    當時不知道情況，就將船自布袋港開出，約半個小時到外海
    的時候，發現方向盤愈來愈緊，但在海上還是要持續航行，
    系爭船隻航行了四個小時到安平港停下後即請全盛國際海洋
    事業有限公司(下稱全盛公司)來檢查，全盛公司檢查後表示
    引擎裡面的龍頭都被鎖死，發現係因引擎受白鐵保護架擠壓
    ，致兩顆引擎中間的引擎油壓桿轉向系統受損。
　㈡系爭船隻為訴外人蔣桂嘉在惜物網以新臺幣(下同)520,000元
    於109年12月11日拍得後於同日以720,000賣給原告員工許正
    杰，許正杰再以1,200,000轉賣給原告，原告給付許正杰訂
    金10萬元後將系爭船隻登記予原告。
　㈢系爭船隻因受被告所有之泰新祥號船隻碰撞，總計原告受有
    財產損害為860,000元，爰依侵權行為法律關係請求如下之
    損害賠償：
　⒈系爭船隻之引擎修繕費306,600元。
　⒉因碰撞無法履行與和樂旅行社所訂定租船等其他業務合約，
    其一日營業額約為22,000元，總計受有營業損失約1,300,00
    0元以上，然事後和樂旅行社有限公司（下稱和樂旅行社）
    僅終止與原告間合約，並未另外求償。
　⒊系爭船隻因受損待料而停滯安平港之船舶停舶費一日400元共
    計98天，總計39,200元。
　㈣並聲明：
　⒈被告應給付原告860,000元及自起訴狀繕本送達翌日即110年9
    月29日起算至清償日止，按年利率百分之五計算利息。
　⒉訴訟費用由被告負擔。
　⒊願供擔保，請准宣告假執行。
二、被告主張：
　㈠原告迄今尚未受理交付本件船舶，依照民法規定並非權利主
    體，請鈞院審酌是否以原告不適格駁回原告之訴。
　㈡對於原告所稱上開碰撞事件時間、地點並不爭執，然兩船僅
    因風力發生輕微欄杆擦撞，並無原告所稱各項損害之產生，
    若有原告主張之嚴重損害，系爭船隻無法自布袋漁港行駛至
    安平港，對於原告主張連桿損害導致龍頭鎖死，亦主張與本
    件碰撞並無因果關係，而且原告也未能舉證未發生碰撞前的
    現狀。縱使被告要負賠償責任，損害範圍的計算應將零件部
    分以予折舊計算。又原告主張受有860,000元之損害，然迄
    今仍未舉證說明碰撞行為導致損害發生之因果關係，原告主
    張為無理由。另原告停放之碼頭屬於公用，非專屬原告使用
    ，原告主張被告不應將船隻停放該碼頭云云，亦為無理由。
　㈢並聲明：原告之訴駁回；訴訟費用由原告負擔；如受不利判
    決，願供擔保，請准宣告免為假執行。
三、不爭執事項：
　㈠原告所有之系爭船隻於94年8月6日建造，其中載客量50人、
    噸位19.96、船長14.4公尺、船寬4.23公尺，系爭船隻使用
    年限為10年，因逾使用年限，於109年8月26日向交通部航港
    局申請停航，於109年11月12日辦理報廢後於惜物網拍賣，
    由訴外人蔣桂嘉以520,000元於109年12月11日拍得。
　㈡原告所有之系爭船隻與被告所有之泰新祥號，於110年1月30
    日，在布袋漁港發生碰撞，並有海洋委員會海巡署艦隊分署
    第十三海巡隊到場處理。
　㈢系爭船隻於110年2月1日因引擎受損，緊急靠泊安平漁港安檢
    所公務碼頭旁，至110年5月9日引擎修復後離港，一日400元
    ，共計在港98天，停泊費39,200元。
　㈣系爭船隻於110年2月20日，所有人登記為原告，此有交通部
    航港局之中華民國小船執照一份在卷可參（卷第79頁）。
四、本院之判斷
　㈠按當事人適格，係指當事人就具體特定之訴訟，得以自己之
    名義為原告或被告，而受為訴訟標的法律關係之本案判決之
    資格而言。故在給付之訴，若原告主張其為訴訟標的法律關
    係之權利主體，他造為訴訟標的法律關係之義務主體，其當
    事人即為適格。至原告是否確為權利人，被告是否確為義務
    人，乃為訴訟標的法律關係之要件是否具備，即訴訟實體上
    有無理由之問題，並非當事人適格之欠缺(最高法院93年度
    台上字第382號判決意旨參照)。查本件原告起訴主張系爭船
    隻因受被告所有之泰新祥號船隻碰撞而受有損害，並依民法
    第184條，對被告提起本件損害賠償之訴，依前開說明，當
    事人即屬適格，是被告主張原告提起本件訴訟有當事人不適
    格，顯有誤會，核先敘明。
　㈡原告所有之系爭船隻與被告所有之泰新祥號，於110年1月30
    日，在布袋漁港碼頭發生碰撞，並有海洋委員會海巡署艦隊
    分署第十三海巡隊到場處理，業經原告提出海洋委員會海巡
    署艦隊分署第十三海巡隊110年3月23日函文及海洋委員會海
    巡署118海巡服務電話諮詢紀錄表（卷第15、16頁），並為
    被告所不爭執，勘信為真實。
　㈢次按當事人主張有利於己之事實者，就其事實有舉證之責任
    ，為民事訴訟法第277條前段所明文規定。原告主張受有損
    害，為被告所否認，應由原告就受損之事實負舉證責任。
　　茲將原告之主張分別說明如下:
　⒈系爭船隻之引擎修繕費306,600元部分：
　　①原告於起訴狀主張「被告泰新祥號於110年1月30日約12點
      在布袋漁港船舶倒俥時碰撞雲嘉南號船隻以致『引擎保護
      架』受損」（卷第9頁）；於110年9月22日再次具狀為上開
      陳述（卷第51）；又於110年10月22日以陳報狀明「．．．估
      計營業損失至少130萬元以上，另外因引擎待料滯停安平
      港停泊費，『不鏽鋼護擎架』損毀無法修需訂製新品，故向
      相對人求償新台幣捌拾陸萬元。．．．」(卷第77頁)；嗣於1
      10年11月4日始改稱「整個鋼架都裂開，撞擊到『引擎及螺
      旋槳』，且當初泰新祥號船長去海巡做筆錄，並且有願意
      賠償」（見本院110 年11月4日言詞辯論筆錄）；於111年
      2月10日主張船隻受損部分為『引擎及引擎架』（卷第140頁
      ），原告船舶受損位置之前後主張明顯不一致。
　　②原告主張系爭船隻被撞擊白鐵架後，白鐵架壓到引擎云云
      （見本院111 年8月18日言詞辯論筆錄），為被告所否認
      。經本院當庭勘驗原告提出錄影光碟，其勘驗結果如下：
      ⒈原告的船是靜止狀態中，被告的船舶船艉靠近原告船的
      船艉，被告船艉將原告船艉後方黑色引擎外的白鐵保護架
      壓住，後來被告的船長把被告的船往前推。⒉依目測原告
      船後方的引擎保護架是水平方向往下約30度到45度（見本
      院111 年8月18日言詞辯論筆錄）。足證，案發時，原告
      系爭船隻係靜止狀態，被告的船舶船艉靠近，將原告系爭
      船隻船艉後方黑色引擎外的白鐵保護架壓住後，目測原告
      系爭船隻引擎保護架是水平方向往下約30度到45度（見本
      院111 年8月18日言詞辯論筆錄）。足證，被告船隻船艉
      確實壓到原告系爭船隻引擎保護架，並未碰撞引擎無誤。
　　③被告抗辯稱本案我們知道的資訊只有欄杆擦撞，不知道為
      何估價單上會記載葉片損壞，如果葉片損壞不可能從布袋
      開到安平港，願意提供1 萬元的賠償金（卷第68頁），原
      告則主張葉片被撞到有先更換，所以才能開到安平（卷第
      68頁）。然原告亦自承:「（原告的船於110年1月30日在
      布袋港被撞到，引擎有無受損？）有。我們引擎後面有一
      個連桿被撞歪了，我們不知道就將船從布袋開到安平港，
      開出去沒有多久，就發現方向盤愈來愈緊，沒有辦法轉向
      ，從布袋港到安平港出去約半個小時到外海的時候，就發
      現方向盤愈來愈緊，後來我們從布袋到臺南開四個小時，
      船長開了半小時發現方向盤愈來愈緊，在海上還是要一直
      開，我們開了四個小時開到安平港，我們停下來就請全盛
      公司來看，全盛公司看後就說引擎裡面的龍頭都被鎖死。
      」、「（原告的船是從何時停放在布袋港？）年代不可考
      ，都是一直停放在那裡。」、「（許正杰跟蔣桂嘉買船的
      時候，船是否就是停在那裡了？）是。」、「（原告說船
      被撞擊到的時候，船的引擎外觀就是沒有受損？）沒有，
      就是撞到白鐵架後，白鐵架壓到引擎。」（見本院111 年
      8月18日言詞辯論筆錄）。衡情，系爭船隻一直停放在布
      袋港，且年代不可考，可見停放時間久遠。設若案發時原
      告系爭船隻遭撞引擎保護架後，已損及引擎葉片，何以原
      告未請人修繕，卻自行更換引擎葉片，開離布袋港?又設
      若原告有事先更換引擎葉片，方開離布袋港，何以半小時
      後，在外海又發現方向盤愈來愈緊?則原告系爭船隻引擎
      受損之原因究竟為何?再者，系爭船隻從布袋港開至安平
      港，航程約4小時，原告於開船後半小時即發現方向盤變
      緊，卻仍繼續航行3.5小時，若引擎於案發時受損，又如
      何能繼續航行4小時?
　　④原告主張系爭船隻之引擎受損，請全盛公司修理，修繕費3
      06,600元，並提出估價單及統一發票各一份為證（卷第53
      頁），為被告所否認。經查，綜觀上開估價單，共列出11
      項品名，除引擎外，尚有不銹鋼護網、右車引擎拆裝分解
      、右車龍頭總成、右車龍頭襯套、右車昇降機總成、方向
      機車桿、右螺旋槳葉、不銹鋼護網安裝、維修差旅費，經
      本院依職權函詢全盛公司，係何部分之維修費、有無維修
      照片，11項品名是否均為船舶引擎部分?經本院三次函催
      該公司均拒不回覆，真相為何?已非無疑。
　　⑤退萬步言，縱認原告主張系爭船隻因該次碰撞而修繕引擎
      為真，然系爭船隻係原告訴訟代理人許正杰向訴外人蔣桂
      嘉以72萬元購入，有買賣契約書在卷可參（卷第155頁）
      ，許正杰打算再以120萬轉賣給原告，但是後來因為船被
      碰撞，所以就沒有達成買賣。原告只有給付訂金10萬元給
      許正杰元，本件修理系爭船隻費用306,600元並非原告支
      出，而是由許正杰支付等情（見本院111 年8月18日言詞
      辯論筆錄），為原告訴訟代理人許正杰陳述甚明。足認，
      系爭船隻為許正杰向訴外人蔣桂嘉購入後，要以120萬元
      轉賣給原告，但原告僅支付訂金10萬元給許正杰，即發生
      碰撞事件，雖系爭船隻許正杰已登記並交付給原告，但原
      告並未支付餘款110萬元予許正杰，雙方認定未達成買賣
      ，故修繕費用由許正杰個人支出，原告既未支付修繕費用
      ，並未受有引擎修繕費306,600元之損害無誤。
　⒉系爭船隻之營業損失130萬元部分：
　　原告主張因碰撞無法履行與和樂旅行社所訂定租船等其他業
    務合約，其一日營業額約為22,000元，總計受有營業損失約
    1,300,000元以上云云，為被告所否認。經查，原告與和樂
    旅行社就系爭船隻訂有租賃契約，由原告於110年4月1日起
    至110年10月15日止，提供系爭船隻供和樂旅行社載送旅客
    ，每航次6千元，保證出船130班，有原告提出之租賃契約書
    影本一份為證（卷第81頁）。然原告自承系爭船隻修理時間
    約2個月（見本院111 年8月18日言詞辯論筆錄)，系爭船隻
    於110年1月30日遭被告船舶碰撞後，從布袋港開至安平港途
    中即發現方向盤無法轉向，至安平港後，即請全盛公司修理
    系爭船隻，縱經2個月修理期間，系爭船隻修理後並不妨礙
    原告對和樂旅行社履約期限，況且和樂旅行社亦未對原告求
    償，是原告此部分之主張，難認有理。
  ⒊系爭船隻停滯安平港之船舶停舶費39,200元。
　　原告主張系爭船隻停滯安平港之船舶停舶費39,200元，為被
    告所否認。然查，系爭船隻確實自110年2月1日進入安平港
    ，5月9日離港，共停滯98天，每日停泊費用400元，有行政
    院農業委員會漁業署函在卷可參（卷第167頁），惟此費用
    並非原告支出，係由許正杰個人支付，亦為原告所陳明（見
    本院111 年8月18日言詞辯論筆錄），原告既未支出該費用
    ，難認受有損害。
　⒋原告雖主張系爭船隻受損部分為引擎及引擎架，然估價單上
    金額只有引擎部分，不包含引擎架等情，為原告所自承（卷
    第140頁至第141頁），又原告主張引擎架有修理，是許正杰
    花2萬元買不銹鋼材料，由公司的員工修理，所以沒有工錢
    等語（見本院111 年8月18日言詞辯論筆錄）。系爭船隻引
    擎架既未在原告請求給付系爭船隻引擎修繕費306,600元之
    估價單內，不在本件請求引擎修繕費範圍內，且材料費用亦
    非原告支出，難認原告受有損害，附此說明。　
四、綜上所述，原告並未支出系爭船隻之引擎修繕費及船舶停舶
    費，亦未因此不能履約而受有營業損失情形。從而，原告依
    據民法第184條規定，請求被告應給付原告86萬元，及自起
    訴狀送達翌日起至清償日止，按年息百分之5計算之法定利
    息，為無理由，應予駁回。又原告之訴既經駁回，其假執行
    之聲請亦失所附麗，應併予駁回。
五、本件事證已臻明確，兩造其餘攻擊防禦方法，經本院斟酌後
    ，核與判決結果不生影響，爰不一一論述，併此敘明。
六、訴訟費用負擔之依據：民事訴訟法第78條。 　　　
中　　華　　民　　國　　111 　年　　9 　　月　　1　　日
                  民事第三庭法　官　柯月美  
以上正本係照原本作成。
如對本判決上訴須於判決送達後20日內向本院提出上訴狀。 
如委任律師提起上訴者，應一併繳納上訴審裁判費。 
中　　華　　民　　國　　111 　年　　9 　　月　　1　　日
                            書記官　林秀惠